臺灣南投地方法院刑事判決
110年度交簡上字第27號
上  訴  人  臺灣南投地方檢察署檢察官
上  訴  人
即  被  告  蕭文欣



上列上訴人因過失傷害案件，不服本院南投簡易庭民國110年10
月21日所為110年度投交簡字第360號第一審判決（聲請簡易判決
處刑案號：110年度偵字第3679號）提起上訴，本院管轄之第二
審合議庭依通常程序審理，並自為第一審判決如下： 
    主  文
原判決撤銷。
本件公訴不受理。
    理  由
一、聲請簡易判決處刑意旨略以：被告蕭文欣於民國109年12月1
    7日22時38分許，駕駛車牌號碼000-0000號自用小客車，沿
    南投縣草屯鎮虎山路由北往南方向行駛，行經上開路段與虎
    山路332巷交岔路口，本應注意行駛至無號誌交岔路口，左
    轉彎車應讓直行車先行，且左轉彎時，應距交岔路口30公尺
    前顯示方向燈或手勢，而依當時雖天候陰，然夜間有照明、
    路面無缺陷、視距良好，並無不能注意之情事，竟疏未注意
    ，貿然左轉虎山路332巷，適告訴人游富元騎乘車牌號碼000
    -0000號普通重型機車，沿虎山路由南往北方向行駛而至，
    亦應注意汽車行進中，駕駛人應注意車前狀況，隨時採取必
    要安全措施，且行車速度，應依標誌或標線之規定，而依當
    時情況，並無不能注意之情事，亦疏未注意及此，仍未依速
    限慢行，小心通過，並採取必要之安全措施，而貿然直行欲
    通過上開路口，因煞避不及，所騎乘之上開機車左側車身與
    被告所駕上開車輛車頭發生碰撞，告訴人人車倒地，因而受
    有左側股骨骨折、右側遠端橈骨骨折、右膝撕裂傷、肢體多
    處擦挫傷之傷害。因認被告涉犯刑法第284條前段之過失傷
    害罪嫌等語。
二、告訴乃論之刑事事件於偵查中或第一審法院辯論終結前，調
    解成立，並於調解書上記載當事人同意撤回意旨，經法院核
    定者，視為於調解成立時撤回告訴或自訴。鄉鎮市調解條例
    第28條第2項定有明文。其所謂「視為撤回告訴」，自無庸
    告訴人再為撤回告訴之表示，始發生撤回告訴之效力（最高
    法院79年度台非字第199號判決意旨參照）。次按告訴乃論
    之罪，告訴人於第一審辯論終結前得撤回其告訴，又告訴經
    撤回者，應諭知不受理之判決，並得不經言詞辯論為之，刑
    事訴訟法第238條第1項、第303條第3款、第307條，分別定
    有明文。檢察官聲請以簡易判決處刑之案件，法院於審理後
    ，認應為不受理判決之諭知者，應適用通常程序審判之，觀
    之刑事訴訟法第451條第1項、第2項、第451條之1第4項但書
    第3款、第452條之規定亦明。
三、被告及檢察官上訴理由均略以：被告與告訴人已於110年10
    月20日在南投縣草屯鎮調解委員會調解成立，告訴人並同意
    撤回其告訴，爰提起上訴請求撤銷原審判決等語。
四、本案被告因過失傷害案件，經告訴人提出告訴，經臺灣南投
    地方檢察署檢察官（下稱檢察官）偵查後，認被告係犯刑法
    第284條前段之過失傷害罪，於110年9月30日偵查終結，向
    本院聲請簡易判決處刑，由本院於同年10月21日以110度投
    交簡字第360號逕以簡易判決處刑，判處被告拘役50日，如
    易科罰金，以新臺幣1,000元折算1日等情，有臺灣南投地方
    檢察署110年度偵字第3679號聲請簡易判決處刑書及本院110
    年度投交簡字第360號刑事簡易判決在卷可按。又檢察官認
    被告本案係犯刑法第284條前段之過失傷害罪，該罪依同法
    第287條前段之規定須告訴乃論。而查，告訴人就本案過失
    傷害案件，業經南投縣草屯鎮調解委員會於110年10月20日
    調解成立，該調解並經本院於110年11月10日核定在案，有
    卷附南投縣○○鎮○○○○○000○○○○○0000號調解筆錄存卷可憑，
    而觀之上揭調解筆錄，其上已載明「願撤回過失傷害告訴」
    等語，依鄉鎮市調解條例第28條第2規定，應視為告訴人已
    於上述調解成立時即110年10月20日撤回其告訴，原審原應
    依刑事訴訟法第303條第3款之規定為不受理判決，惟因當時
    該調解筆錄尚未經本院核定，原審法院未及審酌於此，逕為
    科刑判決，揆之前揭說明，應依刑事訴訟法第303條第3款規
    定，諭知不受理之判決，始為適法。原審判決逕對被告論罪
    科刑，不無違誤。被告及檢察官上訴意旨請求撤銷原審判決
    ，為有理由，自應由本院將原審判決予以撤銷改判，諭知公
    訴不受理。
五、適用簡易判決處刑之案件，所科之刑以宣告緩刑、得易科罰
    金之有期徒刑及拘役或罰金為限，此觀刑事訴訟法第449條
    第3項規定甚明。又刑事訴訟法第455條之1第3項規定，對於
    簡易判決之上訴，準用同法第三編第一章及第二章之規定。
    是管轄第二審之地方法院合議庭受理簡易判決上訴案件，應
    依通常程序審理。其認案件有刑事訴訟法第452條所定第一
    審應適用通常程序審判而不得適用簡易程序審判之情形者，
    依同法第455條之1第3項準用第369條第2項之規定意旨，應
    撤銷原簡易判決，逕依通常程序為第一審判決（最高法院91
    年台非字第21號判例、92年度台非字第352號判決參照）。
    又依法院辦理刑事訴訟簡易程序案件應行注意事項第14條同
    規定：「對於簡易判決之上訴，準用刑訴法第三編第一章及
    第二章之規定。管轄第二審之地方法院合議庭受理簡易判決
    上訴案件，應依通常程序審理。其認案件有刑訴法第四五二
    條之情形者，應撤銷原判決，逕依通常程序為第一審判決。
    」經查，本案經本院審理後，認應為不受理判決之諭知，業
    如前述，而有刑事訴訟法第452條所定第一審應適用通常程
    序審判而不得適用簡易程序審判之情形，揆之前揭說明，本
    院合議庭爰依刑事訴訟法第455條之1第3項準用同法第369條
    第2項之規定意旨，撤銷原簡易判決，依通常程序自為第一
    審判決，並不經言詞辯論，逕予諭知公訴不受理之判決。
據上論斷，應依刑事訴訟法第455條之1第1項、第3項、第452條
、第369條第1項前段、第2項、第364條、第303條第3款、第307
條，判決如主文。
中　　華　　民　　國　　111 　年　　1 　　月　　19　　日
　　　　　　　　　刑事第二庭  審判長法　官    楊國煜
                                    法  官    羅子俞
                                    法  官    顏紫安
以上正本與原本無異。
如不服本判決應於收受送達後20日內向本院提出上訴書狀，並應
敘述具體理由；其未敘述上訴理由者，應於上訴期間屆滿後20日
內向本院補提理由書（均須按他造當事人之人數附繕本）「切勿
逕送上級法院」。
告訴人或被害人如對於本判決不服者，應具備理由請求檢察官上
訴，其上訴期間之計算係以檢察官收受判決正本之日期為準。
                                    書記官    劉芳竺
中　　華　　民　　國　　111 　年　　1 　　月　　19　　日